臺灣宜蘭地方法院刑事判決　　　　　　　 99年度易字第577號
公　訴　人　臺灣宜蘭地方法院檢察署檢察官
被　　　告　何舒萍
上列被告因詐欺案件，經檢察官提起公訴（99年度偵字第3482、
3711、4489號），本院判決如下：
    主  文
何舒萍無罪。
    理  由
一、公訴意旨以被告何舒萍明知自己沒有貨物可銷售，竟意圖為
    自己不法之所有，以帳號「blueberry」之名義上網（YAHOO
    ！奇摩拍賣網站）標售日本流行商品，供不特定人瀏覽、標
    購，致吳松蓉、黃宣穎、蔡瓊慧、吳翊瑄、林珊如等人上網
    標得網拍商品後，因此陷於錯誤而依指示分別匯款新臺幣（
    下同）1,555元、1,915元、6,510元、4,575元、1,870元，
    到何舒萍中國信託商業銀行臺南分行帳號000000000000000
    號帳戶（下稱本案帳戶）內。因上開人等未收取標購商品且
    無法聯絡賣方何舒萍而向警察機關報案而查獲，詳情如下：
  (一)刊登拍賣「BB IN JP日本連線CEAIL Mc BEE超好看吊帶褲」
    ：吳松蓉於99年7月17日14時上網下標付款1,555元，何舒萍
    當時人在日本，雙方網路上問答中，何舒萍回覆稱「伊於99
    年7月21日回國後，再把衣服寄出」。但99年7月21日後，吳
    松蓉沒有收到物品，99年7月30日報案。
  (二)刊登拍賣「BB IN JP下日本DAZZLIN超可愛波浪花柄連身褲
    」：黃宣穎於99年7月10日13時11分上網下標付款1,915元後
    沒有收到物品，99年7月23日報案。
  (三)99年7月9日，蔡瓊慧上網下標請何舒萍代購「BB IN JP下日
    本DAZZLIN澎澎袖白色M號、LM項鍊、寶石洋裝、靴子、背心
    」，總價6,510元。約定99年7月下旬寄到，屆期未收到貨物
    ，蔡瓊慧用網路拍賣網站上的負面評價反應，何舒萍答應退
    款但都沒有做到，蔡瓊慧於99年8月6日報案。
  (四)刊登拍賣「BB IN JP  Lagunamoon連深雪紡褲」：吳翊瑄於
    99年7月4日19時54分上網下標訂2件，並以網路付款方式，
    匯款4,575元，結果何舒萍只寄1件。經吳翊瑄以網路拍賣網
    站上的負面評價反應聯絡後，都沒有消息，吳翊瑄於99年8
    月31日報案。
  (五)刊登拍賣「BB IN平底流蘇涼鞋」：林珊如於99年7月17日凌
    晨零時39分上網下標訂1雙，付款1,870元，結果，何舒萍未
    送貨且聲稱沒有貨，林珊如於99年7月19日報案，因認被告
    涉犯刑法第339條第1項之詐欺罪嫌云云。
二、按犯罪事實應依證據認定之，無證據不得認定其犯罪事實；
    不能證明被告犯罪者，應諭知無罪之判決，刑事訴訟法第15
    4條第2項、第301條第1項分別定有明文。且認定不利於被告
    之事實，須依積極證據，茍積極證據不足為不利於被告事實
    之認定時，即應為有利於被告之認定，更不必有何有利之證
    據；且刑事訴訟法上所謂認定犯罪事實之積極證據，係指適
    合於被告犯罪事實認定之積極證據而言，雖不以直接證據為
    限，間接證據亦包括在內，然而無論直接或間接證據，其為
    訴訟上之證明，須於通常一般之人均不致有所懷疑，而得確
    信其為真實之程度者，始得據為有罪之認定，倘其證明尚未
    達到此一程度，而有合理之懷疑存在時，自不能以推測或擬
    制之方法，以為有罪裁判之基礎，最高法院著有30年上字第
    816號、76年臺上字第4986號、40年臺上字第86號判例可資
    參照。又按刑法第339條之詐欺罪，係以行為人於客觀上施
    用詐術使人陷於錯誤，並於行為之初，即已意圖為不法之所
    有或意圖得財產上之不法利益，為其構成要件。又債務人於
    債之關係成立後，如有債務不履行之情形，在一般社會經驗
    上可能之原因甚多，縱令出於惡意而有遲延給付或不為給付
    之情事，苟無足以證明其債之關係發生時自始故意藉此從事
    財產犯罪之積極證據，根據刑事訴訟法第154條之規定，仍
    不得僅以債信違反之客觀事態，推定債務人自始有詐欺取財
    或詐欺得利之犯意。
三、再按被告以外之人於審判外之言詞或書面陳述，除法律有規
    定者外，不得作為證據；又被告以外之人於審判外之陳述，
    雖不符合同法第159條之1至第159條之4之規定，但經當事人
    於審判程序同意作為證據，法院審酌該言詞陳述或書面陳述
    作成時之情況，認為適當者，亦得為證據。當事人、代理人
    或辯護人於法院調查證據時，知有第159條第1項不得為證據
    之情形，而未於言詞辯論終結前聲明異議者，視為有前項之
    同意，刑事訴訟法第159條第1項及第159條之5分別定有明文
    。本判決下列所引用之各該被告以外之人於審判外之陳述（
    包含書面陳述），雖屬傳聞證據，惟當事人於本院審判期日
    表示同意作為證據方法而不予爭執，本院審酌上開證據資料
    製作時之情況，尚無違法不當及證明力明顯過低之瑕疵，亦
    認為以之作為證據應屬適當。揆諸前開規定，爰依刑事訴訟
    法第159條之5規定，認前揭證據資料均有證據能力，先予敘
    明。
四、檢察官以被告何舒萍涉犯詐欺罪嫌，係以被告於警詢之供述
    、被害人吳松蓉於警詢之指述、被害人吳松蓉之匯款紀錄、
    報案紀錄、被告刊登假商品之網頁資料；被害人黃宣穎於警
    詢之指述、被告於99年7月26日退款給被害人黃宣穎之紀錄
    、被害人黃宣穎之匯款紀錄、報案紀錄、被告刊登假商品之
    網頁資料；被害人蔡瓊慧於警詢之指述；被害人吳翊瑄於警
    詢之指述、被害人吳翊瑄之匯款紀錄、報案紀錄、被告刊登
    假商品之網頁資料、吳翊瑄以網路拍賣網站上的負面評價反
    應與被告連絡之網頁資料；被害人林珊如於警詢之指述、被
    害人林珊如之匯款紀錄、報案紀錄、被告刊登假商品之網頁
    資料等為據。訊據被告固坦承吳松蓉、黃宣穎、蔡瓊慧、吳
    翊瑄、林珊如等5人有於上揭時間，在其於以帳號「blueber
    ry255@kimo.com」之名義在YAHOO！奇摩拍賣網站開設Blue
    Berry’Shop商店，購買前開商品之事實，惟堅決否認詐欺
    犯行，辯稱：其係從事代購服務，由買受人先在拍賣網頁中
    下標商品，再由被告至日本購買之。本件係被告之疏失，未
    於交付商品期限內交付商品於被害人，但屬民事債務不履行
    責任，被告並未詐騙被害人。又因被告不明瞭法律程序及尚
    未釐清商品拍賣內容，故未能妥適處理，且被害人報案後其
    銀行帳戶即遭凍結，致無法於第一時間退款，現已將款項退
    還予被害人吳松蓉、黃宣穎、蔡瓊慧、吳翊瑄、林珊如，足
    見被告並無詐欺之故意等語。經查：
  (一)被害人吳松蓉於99年7月17日12時23分許，以「idogsalon」
    名義，用1,555元在YAHOO！奇摩拍賣網站下標被告以帳號「
    blueberry255@kimo.com」名義拍賣之「BB IN JP日本連線
    CEAIL Mc BEE超好看吊帶褲」1件，並於同日匯款。惟被告
    當時表示其在日本，將於同年7月21日返國，再將衣服寄予
    吳松蓉，而吳松蓉屆時未收到衣服，乃於99年7月30日向警
    報案之事實，業據被害人吳松蓉陳述明確，並有吳松蓉於YA
    HOO！奇摩之網路交易資料1紙、中華郵政存簿儲金簿交易紀
    錄影本（詳警礁偵字第0994009375號卷第12、19、20頁）在
    卷可稽；被害人黃宣穎以「muska1028」名義在YAHOO！奇摩
    拍賣網站下標被告以帳號「blueberry255@kimo.com」名義
    拍賣之「BB IN JP下日本DAZZLIN超可愛波浪花柄連身褲」1
    件，於99年7月10日13時11分許，將款項1,915元匯入被告之
    本案帳戶內。嗣因未收到商品，乃於100年7月23日報案之事
    實，業據被害人黃宣穎陳述明確，並有中華郵政存簿儲金簿
    交易紀錄影本（詳警礁偵字第0994009633號卷第11頁）附卷
    可參；被害人蔡瓊慧以「e980731」名義在YAHOO！奇摩拍賣
    網站下標被告以帳號「blueberry255@kimo.com」名義拍賣
    之「BB IN JP下日本DAZZL IN澎澎袖白色M號、LM項鍊、寶
    石洋裝、靴子、背心」等物，於99年7月9日將5,460元匯入
    被告之本案帳戶內，另於99年7月22日轉帳1,050元至上開帳
    戶內，嗣因未收到商品，於99年8月5日向警報案之事實，業
    據被害人蔡瓊慧陳述明確，並有YAHOO奇摩之網路交易資料2
    紙（詳警礁偵字第0994009633號卷第23、24頁）存卷可考；
    被害人吳翊瑄於99年7月4日19時54分以「clairemaqcherie
    」名義，在YAHOO！奇摩拍賣網站下標被告以帳號「blueber
    ry255@kimo.com」名義拍賣之「BB IN JP Lagunamoon連深
    雪紡褲」2件，合計4,575元，並以網路付款方式將款項匯入
    被告之本案帳戶內，嗣吳翊瑄僅收到衣服1件，另價值2,100
    元之衣服則未收到，經吳翊瑄於99年8月31日向警報案之事
    實，業據被害人吳翊瑄陳述明確，並有台新銀行非約定轉帳
    結果通知、存款交易明細查詢各1份、吳翊瑄於YAHOO！奇摩
    之網路交易資料5紙（詳警礁偵字第0994104032號卷第3至12
    頁）在卷可按；被害人林珊如於99年7月17日1時3分以「gra
    ce1211 pink」名義，用1,860元在YAHOO！奇摩拍賣網站下
    標被告以帳號「blueberry255@kimo.com」名義拍賣之「BB
    IN JP平底流蘇涼鞋」1雙，於99年7月19日15時17分轉帳1,8
    70元至被告之本案帳戶內，嗣因未收到商品，於99年9月7日
    向警報案之事實，業據被害人林珊如於警詢時陳述明確，並
    有台新銀行自動櫃員機交易明細表1紙、中華郵政存簿儲金
    簿交易紀錄影本、林珊如於YAHOO！奇摩之網路交易資料4紙
    （詳警礁偵字第0994104032號卷第23至27頁）附卷可參，此
    部分事實，堪可認定。惟被告是否有如被害人吳松蓉、黃宣
    穎、蔡瓊慧、吳翊瑄、林珊如所指述：渠等向被告下標後，
    均未收到標得之商品，且未收到退款，而認被告係詐騙渠等
    之事實，因刑法第339條第1項之詐欺取財罪，係以行為人於
    客觀上施用詐術使人陷於錯誤，並於行為之初，即已意圖為
    不法之所有或意圖得財產上之不法利益為其構成要件，債務
    人於債之關係成立後，如有債務不履行之情形，在一般社會
    經驗上可能之原因甚多，縱令出於惡意而有遲延給付或不為
    給付之情事，苟無足以證明其於債之關係發生時自始故意藉
    此從事財產犯罪之積極證據，仍不得僅以債信違反之客觀事
    態，推定債務人自始有詐欺取財之犯意，故被告是否有詐欺
    犯行，尚須以被告於客觀上施用詐術使人陷於錯誤，並於行
    為之初，即已意圖為不法之所有或意圖得財產上之不法利益
    為斷。
  (二)依被告在YAHOO！奇摩拍賣留下：「…2.下標後請於12小時
    內轉入商品的1/2金額唷…。5.日本連線是代購服務，商品
    拍攝電腦多少會有些色差，連線商品不接受退換或退款…6.
    …」等語（詳警礁偵字第0994009633號卷第14頁），已載明
    所從事之拍賣係代購服務之文字，核與證人即被害人吳松蓉
    於審理中證稱：「（問：妳向被告下標是要購買商品或請被
    告代購商品？）代購商品」等語（詳本院卷第161頁）；又
    證人蔡瓊慧證稱：「（問：本件是向被告購買？還是請被告
    為妳去日本代購商品？）我是要請被告代我購買下標的商品
    ，本件被告當時跟我說有買到我的要的商品」等語（詳本院
    卷第164頁）；另證人林珊如亦證稱：「當時賣家說流蘇涼
    鞋是在日本，她網站的意思是先刊登圖片，喜歡的話再下標
    ，但必須要先匯款過去才行，賣家再去日本購買流蘇涼鞋」
    等語（詳本院卷第126頁）相符，均證述被告在拍賣網站上
    係從事代購服務之事實。是被告既已在拍賣網站上向買家表
    明其係從事代購服務，則在買家未下標前，自無現貨在被告
    手中，此為買家所明知，故非欺罔行為。從而被告所辯：「
    我們有於網頁上有強調說要等我們回到臺灣才能告訴得標人
    是否有商品可以賣給他們，無商品可賣的話，會將貨款退還
    」等語（詳本院卷第30頁），應屬真實。而檢察官以被告所
    為係「空賣」行為，乃以「買家付錢後雖未收到物品，但因
    金額太小不會追究」之心態來詐取貨款，而認被告有詐欺犯
    行云云，容有誤會。
  (三)被害人黃宣穎因認遭被告詐騙而於99年7月23日向警報案之
    事實，有黃宣穎之該日調查筆錄、內政部警政署反詐騙案件
    紀錄表、高雄市政府警察局三民第二分局覺民派出所受理詐
    騙帳戶通報警示簡便格式表、金融機構聯防機制通報表在卷
    可稽（詳警礁偵字第0994009633號卷第1、2、6至9頁）。再
    被告係於99年6月27日出境，於同年7月25日入境之事實，有
    入出境資訊連結作業查詢1紙附卷可查（詳99年度偵字第348
    2號卷第3頁），則在被告尚未返國前，被害人黃宣穎即已向
    警報案，而被告之中國信託商業銀行臺南分行帳號00000000
    0000000號帳戶自99年7月23日起即因被害人黃宣穎之報案而
    遭凍結，亦有中國信託商業銀行股份有限公司100年2月21日
    中信銀00000000002629號函附之歷史交易查詢報表及帳戶歷
    史交易查詢存卷足參（詳本院卷第80至88頁），是被告所辯
    ：「當時全部的銀行帳戶都被凍結，我人在日本，身上只有
    日幣而已，無法退款給被害人，也沒有辦法買貨」等語（詳
    本院卷第168頁），應非無據。從而被告因帳戶遭凍結而無
    法順利對被害人辦理退款事宜，當不能即因此認定被告有詐
    欺意圖。
  (四)依檢察官所提出於99年12月16日下載之被告以帳號「bluebe
    rry255@kimo.com」名義，在YAHOO！奇摩拍賣網站之「評價
    」資料所示（詳本院卷第38至75頁），該帳號就買家滿意度
    評價，正面評價為百分比達76.03%，其中正面評價為111個
    、負面評價為35個、普通評價為20個。而在99年7月23日前
    之評價，除買家52607於0000-00-00 00：10」（詳本院卷第
    41頁）、「0000-00-00 00：49」、「pricess_tina77於000
    0-00-00 00：51」（詳本院卷第62頁）、「fun4538於0000-
    00-00 00：58」（詳本院卷第64頁）、為極差外，其餘大部
    分為「良好」，少數為「普通」。而大部分之負面評價，則
    是在99年7月23日之後產生。由是觀之，被告從事網路拍賣
    ，買家對其之滿意度評價尚佳，其當不致為了本件5位被害
    人而損害得之不易之正面評價。甚者，在99年7月23日之後
    ，尚有買家對被告之滿意度回應為良好，而被告對於將其評
    價為極差者，亦有回覆及退款之回覆紀錄，與一般常見行網
    路詐騙之賣家，在買家匯款後即不予回應者有別。再者，依
    前述中國信託商業銀行股份有限公司100年2月21日中信銀00
    000000002629號函附之歷史交易查詢報表及帳戶歷史交易查
    詢所示，被告在99年7月6至9日、13日至16日及21日有多筆
    提款卡消費之紀錄（即載有「簽帳卡解圈扣款」【按指提款
    卡有刷卡及提款之功能,而當以該卡刷卡消費時，銀行會先
    把那筆消費圈住，等到特約商店請款時再從帳戶扣款】及「
    簽帳卡扣款」者），足認被告在出國期間有持提款卡在特約
    商店多次以刷卡方式簽帳消費之事實。而依上開被告以帳號
    「blueberry255@kimo.com」名義，在YAHOO！奇摩拍賣網站
    之「評價」資料所示，在被告返國後，仍有多筆將買家標得
    之商品送交買家，而由買家評價「良好」之紀錄。此外，本
    案被害人蔡瓊慧於審理中亦證稱：「我報案之後，被告已經
    有將部分商品交給我，也有將商品沒貨部分退款給我了」等
    語（詳本院卷第166頁），足證被告就蔡瓊慧所下標之商品
    ，亦確有代購，方得以就代購之商品交付蔡瓊慧，益證被告
    確有以提款卡為買家在日本簽帳、代購買家下標商品，而非
    在拍賣網站上從事「賣空」之詐騙行為。故尚難以被害人吳
    松蓉、黃宣穎、蔡瓊慧、吳翊瑄、林珊如等人未如期收到商
    品，即認定被告有詐欺犯行。
  (五)末查，被告於99年8月7日將1,555元退至被害人吳松蓉帳戶
    之事實，有中國信託交易明細表在卷可查（詳警礁偵字第09
    94009375號卷第3頁）；被害人黃宣穎於99年7月26日收到被
    告之退款1,915元之情，有黃宣穎提出之存摺影本可憑（詳
    警礁偵字第0994009633號卷第5頁）；被害人蔡瓊慧於審理
    中證稱：「我報案之後，被告已經有將部分商品交給我，也
    有將商品沒貨部分退款給我了」等語（詳本院卷第166頁）
    ；被害人吳翊瑄部分，被告亦於99年11月24日退款2,100元
    予被害人吳翊瑄，有國泰世華銀行客戶交易明細表可稽（詳
    本院卷第37頁）；被告於99年11月24日將1,870元退還予被
    害人林珊如，有台新銀行自動櫃員機交易明細表及林珊如之
    申請狀可查（詳本院卷第37、154頁），雖係均在被害人報
    案之後，惟其中被害人吳松蓉、黃宣穎收受退款部分，係在
    被告於99年8月8日第一次前往宜蘭縣政府警察局礁溪分局接
    受警詢之前，亦可佐證被告無不法所有之意圖。
五、綜上所述，本件既無積極證據足以認被告以帳號「blueberr
    y255@kimo.com」之名義在YAHOO！奇摩拍賣網站開設Blue B
    erry’Shop商店為買家代購商品係出於欺罔手段之詐術行為
    ，自不能僅以其債信違反之客觀事態，遽推定被告於上網刊
    登商品，為買家代購之訊息時，即有詐欺之犯意，本案純屬
    民事債務不履行之問題。公訴意旨所舉上開證據，均不足以
    讓本院形成被告有詐欺取財行為之有罪確信。此外，依卷內
    現存之證據亦查無被告有何公訴意旨指稱之詐欺犯行，復查
    無其他積極事證足認被告有何詐欺取財之犯行，是依首揭法
    條規定及判例意旨，本件被告之犯罪既屬不能證明，自應為
    被告無罪之諭知。
據上論斷，應依刑事訴訟法第301條第1項，判決如主文。
本案經檢察官王清白到庭執行職務。
中    華    民    國   100    年    9     月    6     日
               刑事第二庭  審判長法  官  林惠玲
                                 法  官  王耀興
                                 法  官  張育彰
以上正本證明與原本無異。
如不服本判決應於收受本判決後10日內向本院提出上訴書狀，並
應敘述具體理由。若未敘述理由者，應於上訴期間屆滿後20日內
向本院補提理由書狀(均須按他造當事人之人數附繕本)。
                                 書記官  陳靜宜
中    華    民    國   100    年    9     月    6     日